臺灣臺北地方法院民事判決　　　　　 100年度勞簡上字第48號
上　訴　人　高德實業有限公司
法定代理人　李明貞
訴訟代理人　龍毓梅律師
被 上訴 人　洪鑾英
訴訟代理人　林契名律師
上列當事人間請求給付資遣費等事件，上訴人對於民國100年6月
21日本院新店簡易庭99年度店勞簡字第41號第一審判決提起上訴
，本院於100年10月11日言詞辯論終結，判決如下：
    主  文
原判決除確定部分外廢棄。
上開廢棄部分，被上訴人在第一審之訴及假執行之聲請均駁回。
第一（除確定部分外）、二審訴訟費用由被上訴人負擔。
    事實及理由
一、被上訴人起訴主張：伊自民國94年3月31日起受僱於上訴人
    ，任職期間，認真盡職。詎上訴人於99年3月19日無預警且
    未附理由解僱伊，而未給付伊資遣費及預告工資。伊乃於99
    年3月30日向臺北縣政府（現已改制為新北市）勞工局申請
    勞資協調，經臺北縣政府勞工局於99年4月14日進行協調處
    理，上訴人僅同意給付伊99年3月份應領薪資新臺幣（下同
    ）20,870元及特休工資9,900元，對應給付伊資遣費及預告
    工資則未予給付。又伊離職前6個月平均工資為37,000元，
    工作年資近5年，故上訴人應給付伊資遣費92,500元，及預
    告工資37,000元。為此，爰依勞動基準法（下稱勞基法）第
    16條、第17條規定，提起本件訴訟。並聲明：上訴人應給付
    伊129,500元，及自起訴狀繕本送達翌日起至清償日止，按
    年息5％計算之利息，並願供擔保，請准宣告假執行。
二、上訴人則以：被上訴人於94年3月31日起受僱於伊，與伊簽
    訂職員聘僱契約。被上訴人受僱期間所負責之業務為廠務、
    倉管、生管等業務，舉凡盤點、製作庫存表、檢驗成品是否
    重量不足等均屬被上訴人應負責之職務，故括美白面膜之外
    包裝鋁袋庫存數量及Bioglo睫眉滋養精華充填重量，即屬被
    上訴人之職務範圍，有被上訴人所製作之倉管作業流程及工
    作事項即明。詎被上訴人自97年3月27日起，未將Bioglo睫
    眉滋養精華之產品庫存數量如實登載於庫存表，經伊之負責
    人李明貞於99年1月20日逐一與被上訴人核對，始由被上訴
    人依憑其印象告知該產品進出口數量，並作成該產品自97年
    3月27日起至99年1月20日之庫存明細表，惟被上訴人自99年
    1月20日之後，至99年3月19日遭伊解僱時，仍未繼續製作庫
    存表，被上訴人自已違反勞動契約情節重大。再者，被上訴
    人明知其負責之職務除須將庫存數量登載於庫存表外，尚須
    於電腦輸入進、出貨數量於庫存異動明細帳上，使之與庫存
    表相符，以利伊倉儲之管理。然被上訴人不僅未將進、出貨
    數量登載於庫存表外，亦未於電腦輸入進、出貨數量，致伊
    對於產品庫存數量之正確性無從掌握。伊因被上訴人未按時
    將Bioglo睫眉滋養精華之產品登載於庫存表，無法如實將該
    產品之數量告知委託伊庫存原料及成品之馬來西亞商科士威
    公司（下稱科士威公司），致須賠償科士威公司78,000元。
    另被上訴人亦未將美白面膜外包裝鋁袋如實登載於庫存表，
    致伊不知94年7月所進之面膜外包裝鋁袋尚有庫存，嗣因該
    面膜外銷公司於96、97年間更換地址而換外包裝鋁袋，造成
    伊未能即時於外銷公司換包裝前將所庫存之鋁袋38,510片出
    清，不得不報廢處理，因而受有鋁袋報廢之損失30,808元。
    此外，被上訴人明知伊所生產之Bioglo睫眉滋養精華產品於
    裝填時必須符合一定重量，卻於填裝人員進行Bioglo睫眉滋
    養精華產品裝填時，未盡督促管理責任，致成品均因重量不
    足而無法出貨，該產品共計有3,757支須填裝，每支可出售
    30元，故伊受有損害112,710元。被上訴人任職期間，伊曾
    於97年4月2日公告嚴禁員工偷工減料，如違反，得立即終止
    勞動契約，並負擔一切損失。被上訴人亦曾於95年12月12日
    書立保證書，保證於僱用期間遵守公司之辦事規則，而被上
    訴人上開行為顯已違反職員聘僱契約及工作規則，伊於99年
    3月19日解僱被上訴人，並無不合法，被上訴人請求伊給付
    資遣費及預告期間工資，即無理由。又被上訴人任職期間因
    上開違背伊所指派之工作內容，致伊受有損害129,500元，
    若被上訴人主張有理由，茲主張抵銷等語，資為抗辯。
三、原審判決判命上訴人應給付被上訴人120,082元，及自99年
    11月24日起至清償日止，按年息5％計算之利息，並駁回被
    上訴人其餘之訴。上訴人不服，提起上訴，其上訴聲明：(一)
    原判決不利於上訴人部分廢棄。(二)前項廢棄部分，被上訴人
    在第一審之訴駁回。被上訴人則答辯聲明：駁回上訴。至原
    判決駁回被上訴人超過120,082元本息部分，未據被上訴人
    上訴，業已確定。
四、兩造不爭執事項：
  (一)被上訴人自94年3月31日起至99年3月19日止任職於上訴人，
    負責廠務、倉管、品管等工作。
  (二)被上訴人於95年12月12日簽立保證書，繼於98年4月8日簽訂
    職員聘僱契約。被上訴人並曾於上訴人97年4月2日之公告上
    簽名。
  (三)被上訴人於98年2月13日收受上訴人之矯正行動通知書。
五、兩造爭執事項：
  (一)上訴人依勞基法第12條第1項第4款之規定，終止與被上訴人
    間之勞動契約是否有理由？是否已逾同條第2項所規定之30
    日除斥期間？
  (二)被上訴人請求上訴人給付資遣費及預告期間工資是否有理由
    ？如有理由，金額若干？
六、得心證之理由：
  (一)上訴人依勞基法第12條第1項第4款之規定，終止與被上訴人
    間之勞動契約是否有理由？是否已逾同條第2項所規定之30
    日除斥期間？
  1.按勞工有違反勞動契約或工作規則，情節重大者，雇主得不
    經預告終止契約。雇主依前項規定終止契約者，應自知悉其
    情形之日起，30日內為之，勞基法第12條第1項第4款、第2
    項定有明文。次按行使終止權者，應先就終止權發生之事實
    負舉證責任；又按勞基法第11、12條分別規定雇主之法定解
    僱事由，為使勞工適當地知悉其所可能面臨之法律關係的變
    動，雇主基於誠信原則應有告知勞工其被解僱事由之義務，
    基於保護勞工之意旨，雇主不得隨意改列其解僱事由，同理
    ，雇主亦不得於原先列於解僱通知書上之事由，於訴訟上為
    變更再加以主張，亦有最高法院91年度台上字第1444號判決
    、95年度台上字第2720號判決參考。
  2.本件被上訴人主張上訴人之負責人於99年3月19日將伊叫到
    辦公室，告訴伊因Bioglo睫眉滋養精華產品充量不足，要伊
    賠償，並要伊做到今日即99年3月19日等語（見本院卷第31
    頁），上訴人則抗辯解僱被上訴人之事由為：(1)未製作庫存
    表、(2)因未製作庫存表致伊無法將Bioglo睫眉滋養精華之產
    品之數量如時告知委託人科士威公司，而賠償該公司78,000
    元、(3)因未製作庫存表致伊不知美白面膜外包裝鋁袋尚有庫
    存，未及於外銷公司換包裝前將所庫存之鋁袋38,510片出清
    ，而受有鋁袋報廢之損失30,808元、(4)Bioglo睫眉滋養精華
    產品裝填時，未盡督促管理責任，致成品均因重量不足而無
    法出貨，該產品共計有3,757支須填裝，每支可出售30元，
    伊受有損害112,710元云云，依上說明，上訴人自應就上開
    終止權發生之事實負舉證責任。
  3.上訴人雖抗辯被上訴人未製作庫存表為其解僱被上訴人之事
    由云云，惟為被上訴人所否認，並以前開情詞置辯。查依兩
    造於99年4月14日在臺北縣政府（現已改制為新北市）勞工
    局進行協調時，上訴人僅主張：「因勞方（即被上訴人）疏
    失造成資方（即上訴人）損失，故予開除處分，無法給付資
    遣費及預告工資。」等語，有臺北縣勞資協調會處理勞資爭
    議案協調會會議紀錄附卷可稽（見原審卷第4頁），並未提
    及係因被上訴人未製作庫存表而解僱被上訴人，則上訴人於
    99年3月19日是否有以被上訴人未製作庫存表為由而解僱被
    上訴人即有疑義，上訴人固據提出被上訴人所製作之97年3
    月27日至99年1月20日之庫存明細表為憑，惟該庫存明細表
    並不足以證明被上訴人未製作庫存表為上訴人於99年3月19
    日解僱被上訴人之事由，此外，上訴人並未提出任何證據證
    明被上訴人未製作庫存表為其於99年3月19日解僱被上訴人
    之事由，則上訴人嗣於訴訟中主張被上訴人未製作庫存表為
    其解僱事由云云，尚無足取。
  4.上訴人復抗辯被上訴人因未製作庫存表致其無法將Bioglo睫
    眉滋養精華產品之數量如實告知委託人科士威公司，而賠償
    該公司78,000元云云，固據其提出2封電子郵件及匯入匯款
    通知書影本（見原審卷第43-44頁、本院卷第54頁）為證。
    惟查，依被上訴人前開主張，該事由是否為解雇被上訴人之
    事由，亦有疑義。又觀諸上訴人所提出之2封電子郵件之時
    間分別係100年1月12日及100年9月26日、匯入匯款通知書之
    時間係100年1月17日，均係發生於被上訴人解僱之後，即難
    認上開事由為上訴人於99年3月19日解僱被上訴人時之解僱
    事由，足知上訴人係於本件訴訟中始主張被上訴人因未製作
    庫存表致其無法將Bioglo睫眉滋養精華之產品之數量如實告
    知委託人科士威公司，而賠償該公司78,000元為其解僱事由
    云云，揆諸前揭最高法院95年度台上字第2720號判決意旨，
    上訴人之抗辯，亦無足取。
  5.上訴人又抗辯被上訴人未將美白面膜外包裝鋁袋如實登載於
    庫存表，致伊不知94年7月所進之面膜外包裝鋁袋尚有庫存
    ，嗣因該面膜外銷公司於96、97年間更換地址而換外包裝鋁
    袋，造成伊未能即時於外銷公司換包裝前將所庫存之鋁袋38
    ,510片出清，不得不將以報廢處理，因而受有鋁袋報廢之損
    失30,808元云云，固據其提出庫存表目錄、美白面膜外包裝
    鋁袋及庫存明細表影本（見原審卷第40-42頁、第45-47頁）
    為憑。惟查，如前所述，該事由是否為解僱被上訴人之事由
    ，已有疑義。況依上訴人所提出之庫存表目錄，其上僅係記
    載品號及產品名稱即「YBM高德外銷面膜（片）」（見原審
    卷第40頁）、美白面膜外包裝鋁袋則僅記載「Directions：
    ...」、「Product of Taiwan」、「Marketed by：...」等
    事項（見原審卷第42頁）、及99年1月9日至99年2月28日之
    庫存明細表記載「外銷鋁袋（印刷不同）、單價0.8、期初
    46,000、庫存38,510、成本30,808」等字樣（見原審卷第46
    頁），均無法證明庫存鋁袋係因被上訴人未將美白面膜外包
    裝鋁袋如實登載於庫存表，致因外銷公司更換地址而報廢之
    情，亦無法證明該事件為上訴人於99年3月19日解僱被上訴
    人時之解僱事由，依前揭說明，上訴人之抗辯，要難採取。
  6.上訴人另抗辯被上訴人於Bioglo睫眉滋養精華產品裝填時，
    未盡督促管理責任，致成品均因重量不足而無法出貨，該產
    品共計有3,757支須填裝，每支可出售30元，伊受有損害112
    ,710元云云，查依上訴人於原審所提出之民事答辯(二)狀所載
    ：「原告（即被上訴人）任職於被告公司（即上訴人）期間
    ，既然負責倉管，自須就產品重量予以確認，因原告未盡其
    責，致98年8月25日所生產之Bioglo睫眉滋養精華產品重量
    不足，且數量高達3,757支...」等語（見原審卷第72頁），
    足徵上訴人於98年8月25日即已知悉因被上訴人未盡督促管
    理責任，致Bioglo睫眉滋養精華產品因重量不足而無法出貨
    一事，則上訴人遲至99年3月19日始據此理由，依勞基法第
    12條第1項第4款之規定，解僱被上訴人，顯已逾同條第2項
    所規定之30日除斥期間，上訴人之解僱，難謂合法。
  7.綜上，上訴人依勞基法第12條第1項第4款之規定，終止與被
    上訴人間之勞動契約不合法，不生終止契約之效力。
  (二)被上訴人請求上訴人給付資遣費及預告期間工資是否有理由
    ？如有理由，金額若干？
    依上所述，上訴人依勞基法第12條第1項第4款之規定，終止
    與被上訴人間之勞動契約不合法，不生終止契約之效力，而
    被上訴人復自承其並未終止與上訴人間之僱傭契約（見本院
    卷第31頁），則兩造間之僱傭關係即仍繼續存在。兩造間之
    勞雇關係既仍存在，被上訴人請求上訴人給付預告工資及資
    遣費，即無理由。
  (三)被上訴人依勞基法第16條、第17條之規定，請求上訴人給付
    預告工資及資遣費，既不足取，則上訴人主張對被上訴人有
    損害賠償債權129,500元，若被上訴人主張有理由，乃以此
    債權主張抵銷等語，即無庸再予審究，併此敘明。
七、綜上所述，被上訴人依勞基法第16條、第17條之規定，請求
    上訴人給付120,082元，及自起訴狀送達翌日起至清償日止
    ，按年息5％計算之利息，於法無據，應予駁回；其假執行
    之聲請亦失所依據，應併予駁回。原審除確定部分外，為上
    訴人敗訴之判決，尚有未洽，上訴意旨指摘原判決此部分不
    當，求予廢棄改判，為有理由，應由本院予以廢棄，改判如
    主文第二項所示。
八、本件因事證已臻明確，兩造其餘攻擊、防禦方法及所為之立
    證，經審酌後認與判決之結果不生若何影響，無庸再逐一予
    以論列，合併敘明。
九、據上論結，本件上訴為有理由，依民事訴訟法第436條之1第
    3項、第450條、第78條，判決如主文。
中    華    民    國    100    年    10    月   25    日
                  勞工法庭     審判長法  官  郭美杏
                                     法  官  曾益盛
                                     法  官  魏式瑜
以上正本係照原本作成
本件不得再上訴。
中    華    民    國    100    年    10    月   25    日
                                     書記官  曾鈺馨